【裁判字號】    95,訴,369
【裁判日期】    951030
【裁判案由】    返還土地
【裁判全文】
臺北高等行政法院裁定
                                     95年度訴字第369號
原      告  甲○○
被      告  財政部國有財產局
代  表  人  郭武博（局長）
訴訟代理人  丙○○
被      告  國防部陸軍司令部
代  表  人  乙○○（司令）
訴訟代理人  王敬堯律師
上列當事人間因返還土地事件，原告提起行政訴訟，本院裁定如
下：
    主  文
原告之訴駁回。
訴訟費用由原告負擔。
    理  由
一、本件起訴時被告國防部陸軍司令部之代表人為朱凱生，嗣於
    本件訴訟程序進行中變更為乙○○，茲由其聲明承受訴訟，
    核無不合，應予准許，合先敘明。
二、按「公法上之爭議，除法律別有規定外，得依本法提起行政
    訴訟。」、「訴訟事件不屬行政法院之權限者，行政法院應
    以裁定駁回之。」，行政訴訟法第2條、第107條第1項第1款
    分別定有明文。
三、經查本件原告以財政部國有財產局及國防部陸軍司令部為被
    告，請求判決應將坐落台北縣中和市○○段牛埔小段地號24
    3-5 土地（以下簡稱系爭土地）返還。經查系爭土地係陸軍
    第一營產管理所於63年5 月29日以（63）建人字第1397號函
    囑託當時之地政登記機關板橋地政事務所辦理所有權移轉登
    記，登記原因為買賣（即收購），有公有地登記囑託書、土
    地登記簿謄本等影本在卷可資參照，足見本件之訴訟性質為
    因私權關係發生爭執，屬民事糾葛，並非公法上之爭議，非
    屬行政法院之權限，依首揭法條規定，原告提起本件行政訴
    訟，顯非合法，自應予以駁回。又原告主張系爭土地所有權
    因軍方錯誤登記過戶一節，經查土地法第43條所謂登記有絕
    對效力，係為保護第三人起見，將登記事項賦與絕對真實之
    公信力，並非於保護交易安全之必要限度以外，承認事實上
    不存在之權利，最高法院著有94年度台上字第66號判決可資
    參照，是民法上土地所有權究應歸屬於何人，自應由普通法
    院實體審查認定，且更正土地登記係屬行政登記，並不影響
    原始當事人間土地所有權實質之歸屬，行政法院僅就「更正
    登記」之行政處分是否合法進行審查，即就「外觀上有無登
    記錯誤」情事為形式認定，與普通法院「實質登記有無錯誤
    ？」、「土地所有權歸屬於何人？」等之實質認定權係屬二
    事，當事人如認土地所有權因登記錯誤致受有侵害，自應先
    經由普通法院判決確認土地所有權之歸屬，始能進而變更土
    地登記事項，故原告苟對系爭土地所有權（現為中華民國所
    有，管理機關為被告財政部國有財產局）有所爭執，自應循
    民事訴訟程序途徑尋求救濟甚明，其逕向本院提起本件訴訟
    ，訴請被告2 人應返還系爭土地，自屬於法不合，應予駁回
    。至原告不服臺北縣中和地政事務所94年12月21日北縣中地
    登字第0940016643號函提起訴願，現正由臺北縣政府審理中
    部分，因該部分與本件請求返還土地事件係屬二事，對象復
    不同，自無論究之必要，併予敘明。另本件訴訟既不合法，
    其實體上之主張即無庸審酌，附此述明。
四、依行政訴訟法第107條第1項第1款、第104條、民事訴訟法第
    95條、第78條，裁定如主文。
中    華    民    國    95    年    10    月    30    日
                          第四庭審判長法  官  侯東昇
                                      法  官  楊莉莉
                                      法  官  林育如
上為正本係照原本作成。
如不服本裁定，應於送達後10日內向本院提出抗告狀（須按他造
人數附繕本）。
中    華    民    國    95    年    10    月    30    日
                                      書記官  蘇亞珍


司法院資訊處製作；財團法人民間司法改革基金會備份。
